臺灣臺南地方法院民事判決　九十一年度訴字第六三一號
　　原　　　告　甲○○
　　被　　　告　乙○○
右當事人間因殺人未遂案件，原告提起刑事附帶民事訴訟，請求侵權行為損害賠償，
由本院刑事庭移送前來，判決如左：
    主    文
被告應給付原告新臺幣壹拾肆萬捌仟陸佰貳拾玖元。
原告其餘之訴駁回。
訴訟費用由被告負擔百分之九，餘由原告負擔。
    事實及理由
一、程序方面：
  (1)本件被告經合法通知，未於最後言詞辯論期日到場，核無民事訴訟法第三百八十
    六條所列各款情形，爰依原告之聲請，由其一造辯論而為判決。
  (2)次按訴狀送達後，原告不得將原訴變更或追加他訴；但經被告同意或不甚妨礙被
    告之防禦及訴訟之終結者，不在此限，民事訴訟法第二百五十五條第一項定有明
    文。又民事訴訟法第二百五十六條第二款規定：同法第二百五十五條之規定於原
    告擴張或減縮應受判決事項之聲明時無礙。經查，本件原告原就工作能力之喪失
    部份，請求新臺幣（下同）一百五十萬元，於訴訟進行中，減縮訴之聲明，就工
    作能力之喪失部份減縮為一百二十萬元，依前揭法條所示，應予准許。
二、原告主張：
  (1)被告乙○○於民國九十年九月十四日下午二時三十五分許，在臺南市○○區○○
    路三八七號七樓之六訴外人黃曉盈租屋處房間內，持剪刀朝原告之左右肩、背部
    、左右肩胛骨下方、左上臂等處猛刺數刀，致原告受有左、右肩各一公分×一．
    五公分穿刺傷、左右肩胛骨下方各二處一．五公分之穿刺傷併大量血胸、左上臂
    一．五公分之穿刺傷併左橈骨神經斷裂之傷害，業經臺灣臺南地方法院九十年度
    訴字第一二九七號判決確定。
  (2)原告家中是以販賣便當為生，就掌廚一職，現左手失能，連個鍋碗都無法提起，
    就更別說是掌廚了，現又經濟不景氣，日正當中的壯年，手腳健康的正常人都難
    能謀得一職，更何況原告呢？連一份臨時工都找不到，這對原告及家中無疑是雪
    上加霜。
  (3)目前國人的平均年齡是七十五歲，平均工作年齡是二十五歲到六十歲，而平均年
    所得是一十七萬元至三十二萬元。原告現年是二十四歲，尚可工作三十六年，試
    問對於被殺導致失能這部份的求償一百二十萬元，有何過分之處？
  (4)原告受傷住院，及出院療養期間的醫藥費，以及精神賠償五十萬元，又何來過分
    要求呢？並聲明：被告應給付原告新臺幣一百七十萬元。
三、被告未於最後言詞辯論期日到場，惟據其以前到場陳述以有誠意和解，但原告請
    求金額太高等語置辯，並聲明駁回原告之訴。
四、得心證之理由：
  (1)本件原告主張被告於九十年九月十四日下午二時三十五分許，在臺南市○○區○
    ○路三八七號七樓之六訴外人黃曉盈租屋處房間內，因被告對黃曉盈說話態度不
    佳而上前質問，二人因而發生口角並進而扭打，被告遂基於傷害之故意，持暗藏
    而為黃曉盈所有之剪刀一把，朝原告之左右肩、背部、左右肩胛骨下方、左上臂
    等處猛刺數刀，致原告受有左、右肩各一公分×一﹒五公分穿刺傷、左、右肩胛
    骨下方各二處一﹒五公分之穿刺傷併大量血胸、左上臂一﹒五公分之穿刺傷併左
    橈骨神經斷裂之傷害等情，業經本院刑事庭於九十一年一月三十一日以九十年度
    訴字第一二九七號判決被告有罪確定，此據本院依職權調閱前開案卷審核無訛，
    被告對之亦未加以爭執，應可採為真實。
  (2)按因故意或過失，不法侵害他人權利者，負損害賠償責任；又不法侵害他人之身
    體或健康者，對於被害人因此喪失或減少勞動能力，或增加生活上之需要時，應
    負損害賠償責任；而不法侵害他人之身體、健康而情節重大者，被害人雖非財產
    上之損害，亦得請求賠償相當之金額，民法第一百八十四條第一項前段、第一百
    九十三條第一項、第一百九十五條第一項前段分別定有明文。本件被告持剪刀猛
    刺原告致傷之行為，乃對於原告身體、健康之不法侵害，自無疑義，是原告請求
    被告賠償醫療費用、喪失或減少勞動能力之損害賠償，以及精神慰撫金等，於法
    均屬有據。
  (3)以下就原告所主張之損害賠償，逐項審酌如次：
    醫療費用：原告主張因遭被告刺傷，而支付醫療費用等情，業據提出國立成功
      大學醫學院附設醫院繳費證明共十九紙為證，被告則未質疑該收據之真正或所
      給付費用之必要性，本院乃應採為判決基礎。經核，前開繳費證明中，收據號
      碼00000000號（本院九十一年度附民字第一二號刑事卷宗十四頁）並無任何費
      用之記載，另號碼00000000號（前開卷宗第二十頁下方）則雖有應付費用三千
      元之記載，然該筆費用乃載於「記帳」而非「實付」項下，難以認定原告確有
      該筆金額之支出，不能計算在內，其餘收據金額總和為四萬八千六百二十九元
      ，應予准許。
    減少勞動能力之損害：原告對於其所從事職業、每月所得，先後陳述均有所出
      入。先於本院刑事庭審理時，陳稱於家中負責掌廚製作便當販賣，嗣於本院言
      詞辯論時稱任職於一名稱為「世永公司」之討債公司；至每月薪資額度，則先
      先主張每月薪資五至六萬元，後改稱平均最低薪資三、四萬元；而經本院先後
      二次命原告提出任職及薪資證明，原告均未補正，是本院無法認定原告之所得
      額為何。其次，依原告最後一次陳述之職業性質，其所從事之「討債」行為，
      應係藉由密集催討乃至以恐嚇或暴力，使債務人因心理受強制而返還借款，縱
      不論此種行為實際上有觸犯刑法恐嚇罪或傷害罪之可能，復不論從事違法行為
      之所得能否作為評價損害額之資料，所謂「討債公司」之心理強制來源，乃一
      般人對於黑道幫派之恐懼心理，是被告所從事之「職業」不能認為係屬「勞力
      」工作，其主張因橈骨神經受損而致勞動能力減少，本院認為並不足取，此項
      請求，亦應認為無理由。
    (3)精神慰撫金：末審酌本件損害之發生，乃因原、被告分別為訴外人黃曉盈之前
      、後任男友，原告因被告對黃曉盈之態度不佳而與之理論，二人口角後進而互
      毆，被告始持剪刀刺傷原告之情境，可認雙方衝突之發生，仍係原告所挑起；
      原告所受傷害集中於胸部、背部等要害，前後住院期間亦有九日，顯見傷勢頗
      為嚴重；本件原告係從事「討債」行為，收入狀況已如前述，被告則為萬客隆
      視聽歌唱（即萬客隆ＫＴＶ）員工，於九十年度薪資收入為十九萬八千元，另
      有聯邦商業銀行股份有限公司、臺灣土地銀行安平分行之存款二筆，以及八十
      二年份汽車一部，經濟狀況應屬小康等有本院依職權調閱之被告報稅及財產歸
      戶資料在卷足憑，被告之經濟狀況應屬小康等，認被告應賠償原告精神慰撫金
      以十萬元為相當，逾此部份之請求為無理由，應予駁回。
五、從而，原告依據侵權行為之法律關係，請求被告賠償醫療費用、減少勞動能力之
    損害、精神慰撫金等，於醫療費用四萬八千六百二十九元、精神慰撫金十萬元，
    總計十四萬八千六百二十九元以內之部份，為有理由，應予准許；逾此部份則屬
    無據，應予駁回。
六、結論：本件原告之訴為一部有理由，一部無理由，依民事訴訟法第三百八十五條
    第一項前段、第七十九條但書，判決如主文。
中　　　華　　　民　　　國　　九十一　　年　　　十　　　月　　二十一　　日
                                臺灣臺南地方法院民事第二庭
~B法　　　官　吳坤芳
右為正本係照原本作成
如對本判決上訴，須於判決送達後廿日內向本院提出上訴狀。
中　　　華　　　民　　　國　　九十一　　年　　　十　　　月　　二十一　　日
~B法院書記官　陳怡吟
